臺灣基隆地方法院刑事判決　　　　　　　　　　　　　九十三年度訴字第一八五號
　　公　訴　人　臺灣基隆地方法院檢察署檢察官
　　被　　　告　甲○○　男　三.
右列被告因違反毒品危害防制條例案件，經檢察官提起公訴（九十三年度毒偵字第一
三０號），嗣經本院合議改採簡式審判程序審理，本院判決如左：
        主  文
甲○○施用第一級毒品，累犯，處有期徒刑捌月，扣案之含無法獨立析離之第一級毒
品海洛因成份之注射針筒貳支、殘渣袋肆只均沒收銷燬之；又連續施用第二級毒品，
累犯，處有期徒刑柒月；應執行有期徒刑壹年貳月，扣案之含無法獨立析離之第一級
毒品海洛因成份之注射針筒貳支、殘渣袋肆只均沒收銷燬之。
        事  實
一、甲○○曾於民國八十八年六月、十月間二度因違反毒品危害防制條例（施用第二
    級毒品），經本院分別於八十八年六月四日、八十八年十月十五日，分別以八十
    八年度毒聲字第一０七五號、第二一五０號裁定送觀察、勒戒，均經認無繼續施
    用毒品傾向，由臺灣基隆地方法院檢察署檢察官分別於八十八年六月廿五日、八
    十八年十月卅一日，分別以八十八年度偵字第三七四一號、八十八年度毒偵字第
    七０九號為不起訴處分確定；復於八十九年二月間再因施用第二級毒品案件，經
    本院於八十九年二月十二日以八十九年度毒聲字第三五一號裁定入戒治處所施以
    強制戒治，嗣經本院於八十九年八月十五日以八十九年度毒聲字第一五０七號裁
    定停止戒治所餘期間付保護管束，已於九十年二月十一日保護管束期滿，其亦因
    該次施用毒品案件，經臺灣基隆地方法院檢察署檢察官以八十九年度毒偵字第六
    二四號聲請簡易判決處刑，經本院基隆簡易庭於八十九年七月六日以八十九年度
    基簡字第四六三號判處有期徒刑五月確定，甫於九十年八月廿六日執行完畢。詎
    其仍不知悔改，復基於施用第一級毒品海洛因之犯意，於九十三年一月八日晚間
    十時許，在基隆市○○路一五一之五號六樓頂加蓋處，以筒針注射方式施用海洛
    因一次；又基於施用第二級毒品安非他命之概括犯意，於九十三年一月八日晚間
    十時至十一時許，在基隆市○○路一五一之五號六樓頂加蓋處，以吸食器加熱燒
    烤方式施用安非他命二次。嗣於九十三年一月十日晚間八時卅分許，在基隆市○
    ○路一五一之五號六樓頂加蓋處（起訴書及警方移送書誤載為基隆市○○路一五
    一之五號五樓頂加蓋處）為警當場查獲（同時為警查獲者尚有林國瑞），並為警
    扣得甲○○所有用以施用海洛因之含無法獨立析離之海洛因成份之注射針筒貳支
    、殘渣袋肆只。
二、案經台北市政府警察局大安分局報請臺灣基隆地方法院檢察署檢察官偵查起訴。
        理  由
一、訊據被告甲○○對於右開事實坦承不諱，被告所採尿液呈煙毒（嗎啡）、甲基安
    非他命陽性反應，亦有台灣尖端先進生技醫藥股份有限公司濫用藥物檢驗中心濫
    用藥物檢驗報告一紙附卷可稽，此外，復有臺灣高等法院被告全國前案紀錄表一
    紙、臺灣基隆地方法院檢察署檢察官八十八年度偵字第三七四一號、八十八年度
    毒偵字第七０九號不起訴處分書二紙、本院八十九年度基簡字第四六三號判決一
    紙附卷可按，且有扣案如事實欄所述之物品可資佐證，本件事證明確，被告係於
    修正前毒品危害防制條例公布施行後，三犯以上（第四犯）施用毒品罪者，足堪
    認定。
二、（一）毒品危害防制條例全部條文業於九十二年六月六日經立法院三讀修正，於
    九十二年七月九日公布，依該修正後之毒品危害防制條例第三十六條規定「本條
    例自公布後六個月後施行。」是該修正後之毒品危害防制條例已於被告行為後之
    九十三年一月九日施行。依該修正後之毒品危害防制條例第二十條第三項規定「
    依前項規定為觀察、勒戒或強制戒治執行完畢釋放後，五年後再犯第十條之罪者
    ，適用本條前二項之規定。」、第二十三條第二項規定「觀察、勒戒或強制戒治
    執行完畢釋放後，五年內再犯第十條之罪者，檢察官或少年法院（地方法院少年
    法庭）應依法追訴或裁定交付審理。」，可見修正後之毒品危害防制條例簡化施
    用毒品犯之刑事處遇程序，僅區分為初犯、五年內再犯；初犯，經觀察、勒戒或
    強制戒治，應為不起訴之處分或不付審理之裁定；觀察、勒戒或強制戒治執行完
    畢釋放後五年內再犯，即依法追訴或裁定交付審理；又修正前之該條例原規定施
    用毒品之二犯及三犯以上，除須予以刑事處遇程序外，另仍須施以強制戒治之保
    安處分，惟此與現行「一罪不兩罰」之刑事思潮有違，爰予以修正觀察、勒戒或
    強制戒治執行完畢釋放後，五年內再犯第十條之罪者，檢察官或少年法院（庭）
    應依法追訴或裁定交付審理，即僅施以刑事處遇程序而不再施以保安處分（見修
    正後該二條文之立法理由）。再查，本件被告係屬經觀察、勒戒、強制戒治後五
    年內三犯以上者，依修正後之毒品危害防制條例自將之歸類為五年內再犯，依修
    正後之該條例第二十條第三項、第二十三條第二項規定，自應僅由公訴人起訴即
    可，毋庸再聲請法院裁定強制戒治。復以，修正後毒品危害防制條例第三十五條
    規定「於中華民國九十二年六月六日本條例修正施行前繫屬之施用毒品案件，於
    修正施行後，適用修正後之規定，並依下列方式處理：一、觀察、勒戒及強制戒
    治中之案件，適用修正後觀察、勒戒及強制戒治之規定。二、偵查中之案件，由
    檢察官依修正後規定處理之。三、審判中之案件，由法院或少年法院（地方法院
    少年法庭）依修正後規定處理之。四、審判中之案件，依修正後之規定應為不起
    訴之處分或不付審理之裁定者，法院或少年法院（地方法院少年法庭）應為免刑
    之判決或不付保護處分之裁定。」、「前項情形，依修正前之規定有利於行為人
    者，適用最有利於行為人之法律。」比較毒品危害防制條例新舊制之五年以內三
    犯者，在舊制須同時接受強制戒治並依法起訴（參修正前毒品危害防制條例第二
    十三條第二項規定），在新制則僅由公訴人依法起訴，不須接受強制戒治，自以
    新制對之為較有利，是以，無論依修正後毒品危害防制條例第三十五條第一項第
    三款或該條第二項之規定，本件均應依修正後之新制處理。（二）核被告所為，
    係犯修正後毒品危害防制條例第十條第一項、第二項之施用第一級、第二級毒品
    罪。其施用前之持有海洛因、安非他命之低度行為應為施用之高度行為所吸收，
    不另論罪。被告前後二次施用安非他命之犯行，時間緊接，所犯又係構成要件相
    同之罪名，顯基於概括犯意為之，為連續犯，以一罪論，並依刑法第五十六條之
    規定加重其刑；公訴人雖僅起訴被告於採尿時回溯前四日止之某時施用安非他命
    一次之犯行，然另一次犯行既與已起訴部分具有連續犯裁判上一罪之關係，自在
    本院得一併審究之範圍內。被告曾犯如事實欄一所述前科，甫於九十年八月廿六
    日執行完畢，此有臺灣高等法院被告全國前案紀錄表一紙在卷可稽，其於五年內
    再犯本件有期徒刑以上之罪，為累犯，應依刑法第四十七條之規定，加重其刑（
    施用第二級毒品部分應遞加重其刑）。被告所犯前開各罪，犯意各別，行為互殊
    ，應分論併罰之。爰審酌被告已因施用毒品經二次觀察勒戒、一次強制戒治之處
    分完畢猶犯同罪行、其對毒品顯已具相當之依賴性、其施用毒品之頻率及次數、
    犯罪手段、犯後尚知自白等一切情狀，量處如主文所示之刑，並依刑法第五十一
    條第五款之規定定其應執行之刑。扣案之含無法獨立析離之海洛因成份之注射針
    筒貳支、殘渣袋肆只，為查獲之毒品，均應依修正後毒品危害防制條例第十八條
    第一項前段之規定，宣告沒收銷燬之。
據上論斷，應依刑事訴訟法第二百七十三條之一第一項、第二百九十九條第一項前段
，修正後毒品危害防制條例第三十五條、第十條第一項、第二項、第十八條第一項前
段、第二十三條第二項，刑法第十一條前段、第五十六條、第四十七條、第五十一條
第五款，判決如主文。
本案經檢察官林秋田到庭執行職務
中　　　華　　　民　　　國　　九十三　　年　　　七　　　月　　　廿一　　日
                                臺灣基隆地方法院刑事第三庭
                                        法      官  曾雨明
右正本證明與原本無異。
對於本件判決如有不服，應於收受送達後十日內，向本院提出上訴書狀，上訴於臺灣
高等法院，並按他造當事人之人數附具繕本。
                                        書　記　官  王靜敏
中　　　華　　　民　　　國　　九十三　　年　　　七　　　月　　　廿一　　日
附錄法條：
修正後毒品危害防制條例第十條第一項、第二項：
施用第一級毒品者，處六月以上五年以下有期徒刑。
施用第二級毒品者，處三年以下有期徒刑。
